【裁判字號】    99,台上,2672
【裁判日期】    990430
【裁判案由】    違反毒品危害防制條例
【裁判全文】
最高法院刑事判決            九十九年度台上字第二六七二號
上  訴  人  甲○○原名林暉臆.
選任辯護人  陳守文律師
上  訴  人  乙○○
上列上訴人等因違反毒品危害防制條例案件，不服台灣高等法院
台中分院中華民國九十七年四月三十日第二審判決（九十六年度
上訴字第三００七號，起訴案號：台灣台中地方法院檢察署九十
五年度偵字第二五三０七、二五四九０、二六０八一號），提起
上訴，本院判決如下：
    主  文
上訴駁回。
    理  由
一、甲○○部分
按刑事訴訟法第三百七十七條規定，上訴於第三審法院，非以判
決違背法令為理由，不得為之。是提起第三審上訴，應以原判決
違背法令為理由，係屬法定要件。如果上訴理由書狀並未依據卷
內訴訟資料，具體指摘原判決不適用何種法則或如何適用不當，
或所指摘原判決違法情事，顯與法律規定得為第三審上訴理由之
違法情形，不相適合時，均應認其上訴為違背法律上之程式，予
以駁回。本件原審經審理結果，認為上訴人甲○○（原名林暉臆
，於民國九十七年五月十四日更名）有如原判決犯罪事實欄所載
與正犯劉科汝（第一審通緝中）共同販賣第三級毒品愷他命（Ke
tamine，又稱Ｋ他命）予乙○○販賣之犯行罪證明確，因而撤銷
第一審關於甲○○部分之科刑判決，改判論甲○○以共同販賣第
三級毒品罪，處有期徒刑陸年，及為相關沒收之宣告。已詳敘調
查、取捨證據之結果及憑以認定犯罪事實之心證理由。並就甲○
○否認犯行之供詞及其所辯各節認非可採，詳加論述指駁。從形
式上觀察，原判決關於甲○○部分並無足以影響判決結果之違法
情形存在。甲○○上訴意旨略稱：（一）甲○○於第一審陳稱：
伊與乙○○合資向劉科汝購買愷他命；乙○○於第一審亦證稱：
甲○○說他的朋友有毒品可供購買，甲○○也想買，但是他只能
出資新台幣（下同）四萬元等語。原審認甲○○係與劉科汝共同
販賣第三級毒品，有認定事實不依證據之違法。（二）甲○○雖
不認識乙○○之友人楊政諺、邱曉鳳及鄭明憲（下稱楊政諺等三
人），然因甲○○出資四萬元，僅占毒品交易總金額（即五十四
萬元）之少數，乙○○係甲○○之友人，自無侵吞甲○○所應獲
得毒品之可能。況乙○○於偵訊時陳稱：伊因怕被查緝身上藏有
毒品，所以將毒品置於楊政諺之車上，伊沒有告訴楊政諺紙袋內
為何物等語。原審亦認楊政諺對於紙袋內究係何物確不知情，因
而諭知楊政諺無罪確定，然卻以甲○○將毒品交予楊政諺等三人
有違常情，因而不採乙○○於第一審所為甲○○出資四萬元合購
毒品之證詞，所為論斷有違經驗法則。（三）證人劉科汝於警詢
陳稱：伊以一千公克五十四萬元之價格將毒品售予甲○○，但伊
覺得該毒品係乙○○出資購買等語，足見甲○○係買受人，原判
決未予審酌，遽論甲○○以販賣第三級毒品罪刑，已違採證法則
。況依卷附通訊監察譯文觀之，甲○○顯立於購毒者之立場與劉
科汝交易毒品，並非替劉科汝介紹他人購買毒品。原審認定甲○
○共同販賣第三級毒品，與該通訊監察譯文內容不符，亦有判決
理由矛盾之違誤等語。惟查：證據之取捨及犯罪事實之認定，乃
事實審法院之職權，苟其取捨，不違背經驗法則或論理法則，不
得任意指為違法；又證據之證明力如何，由事實審法院本於確信
自由判斷之，此項自由判斷之職權行使，苟係基於吾人日常生活
之經驗，而未違背客觀上應認為確實之定則，復已敘述其何以為
此判斷之理由者，亦不容漫指為違法，而據為適法之第三審上訴
理由。原判決業已依憑甲○○於警詢及偵查中曾為之部分自白（
坦承知悉劉科汝經濟不好，乙○○要買愷他命，伊居間介紹等事
實），證人乙○○（於警詢時證述甲○○與伊聯繫購毒之情形）
、劉科汝（於警詢及偵訊時證陳本件販毒之經過，及伊因該次販
毒獲利二萬元等情），並參酌卷附甲○○所持用門號00000
00000號行動電話與劉科汝所持用門號000000000
0號行動電話之通訊監察譯文內容，及扣案白色粉末四十小包，
經送內政部警政署刑事警察局鑑驗結果，確係愷他命，有鑑定書
可資佐證等證據資料，為其認定甲○○確有本件共同販賣愷他命
犯行之論據，而以甲○○辯稱：伊本有購買愷他命之意，因知悉
乙○○有意找售價較便宜之愷他命，才出資四萬元與乙○○合資
向劉科汝購買愷他命，購買的目的也是為供己施用，伊至多構成
幫助乙○○施用第三級毒品，因行為時毒品危害防制條例並不處
罰施用或持有第三級毒品之行為，其行為應不構成犯罪云云，為
卸責之詞，殊無足取。並敘明：(1)甲○○明知劉科汝經濟狀況不
佳，欲藉由販賣愷他命牟利，其居間仲介劉科汝販賣愷他命予乙
○○，除於事前與劉科汝謀議由其負責尋找買主外，更繼而與買
主即乙○○聯絡買賣毒品事宜，並由甲○○與乙○○洽談毒品交
易之時間、地點、數量、價額，又依約陪同劉科汝前往約定交易
毒品之地點，與劉科汝共同完成毒品交易行為，而劉科汝並非資
力甚豐之人，其販賣前揭愷他命，可獲利二萬元，足認甲○○所
為，係屬販賣毒品之構成要件行為，其與劉科汝間有共同意圖營
利而販賣第三級毒品之犯意聯絡及行為分擔，係共同正犯至為明
確。(2)乙○○於第一審翻異前詞，改稱係與甲○○合資購買愷他
命，甲○○只有四萬元，其餘款項甲○○要伊自行想辦法云云，
與甲○○於警詢、偵訊中之陳述情節完全不符，已難遽信；況甲
○○就其出資購得之愷他命如何分配、分配比例等至關重要之事
項，並未與乙○○事先約定，且甲○○不認識楊政諺等三人，此
據甲○○於警詢時供明，倘甲○○傾其所有之四萬元與乙○○合
資購買毒品，豈可能任由乙○○在尚未完成分配前，將購得之愷
他命全部交予其不認識之人保管，而超出其所能掌控之範圍？乙
○○於第一審之陳述，顯屬迴護甲○○之詞，不可採信。(3)依前
揭通訊監察譯文內容顯示，甲○○與劉科汝之對談過程，核與劉
科汝於警詢時所述其如何委託甲○○尋找愷他命買主之情節相符
，益徵甲○○於警詢及偵訊中自白其居間仲介劉科汝尋找愷他命
買主等情，與事實相符。甲○○於第一審及原審翻異前詞，改稱
伊係與乙○○合資購買愷他命供自己施用云云，顯屬卸責之詞，
委無足取等情甚詳。俱依卷證說明審認、論駁綦詳。其推理論斷
衡諸經驗及論理等證據法則皆無違背，亦無上訴意旨所指認定事
實不依證據、判決不備理由及理由矛盾等違法情形，執此指摘，
自非上訴第三審之合法理由。其餘上訴意旨，經核亦係置原判決
所為明白論斷於不顧，仍持已為原判決指駁之陳詞再事爭辯，及
對於事實審法院取捨證據與自由判斷證據證明力之職權行使，徒
以自己之說詞，任意指摘，難認已符合首揭法定之第三審上訴要
件。其上訴違背法律上之程式，應予駁回。
二、乙○○部分
按第三審上訴書狀，應敘述上訴之理由，其未敘述者，得於提起
上訴後十日內補提理由書於原審法院，已逾上述期間，而於第三
審法院未判決前仍未提出上訴理由書狀者，第三審法院應以判決
駁回之，刑事訴訟法第三百八十二條第一項、第三百九十五條後
段規定甚明。本件上訴人乙○○因違反毒品危害防制條例案件（
經原審撤銷第一審關於乙○○部分之科刑判決，改判論乙○○以
販賣第三級毒品罪，累犯，處有期徒刑柒年，及為相關沒收之宣
告），不服原審判決，於九十七年五月十四日提起上訴，並未敘
述理由，迄今逾期已久，於本院未判決前仍未提出，依上開規定
，其上訴自非合法，應予駁回。
據上論結，應依刑事訴訟法第三百九十五條，判決如主文。
中    華    民    國  九十九  年    四    月   三十   日
                      最高法院刑事第九庭
                          審判長法官  邵  燕  玲
                                法官  李  伯  道
                                法官  孫  增  同
                                法官  李  英  勇
                                法官  張  春  福
本件正本證明與原本無異
                                      書  記  官
中    華    民    國  九十九  年    五    月    五    日
                                                      Ｅ

司法院資訊處製作；財團法人民間司法改革基金會備份。
